臺灣高等法院刑事判決　　　　　　　 100年度交上訴字第19號
上　訴　人
即　被　告　陳鳳銖
選任辯護人　周佳弘律師
上列上訴人因公共危險案件，不服臺灣板橋地方法院99年度交訴
字第124號，民國99年12月23日第一審判決（起訴案號：臺灣板
橋地方法院檢察署99年度偵字第12744號），提起上訴，本院判
決如下：
    主  文
上訴駁回。
陳鳳銖緩刑貳年。
    事  實
一、陳鳳銖於民國99年3月25日下午5時許，駕駛車牌號碼8P-774
    0號自小客車，沿臺北縣三重市○○路往重陽橋方向行駛，
    行經上開三和路3段170號巷口停等紅燈時，應注意駕駛汽車
    應隨時注意車前狀況及兩車併行間隔，並採取必要之安全措
    施，依當時天候晴、道路乾燥無缺陷，並無不能注意之情事
    ，適羅怡仙騎車號AQS-081號重型機車沿同路段、同方向於
    該處停等紅燈，陳鳳銖疏未注意車前狀況及兩車併行距離，
    所駕駛之自小客車右前輪碾壓羅怡仙之左腳背部，致羅怡仙
    受有左足挫傷、血腫及瘀青之傷害（陳鳳銖所涉過失傷害罪
    部分，未據告訴），詎陳鳳銖於肇事致人受傷後，經羅怡仙
    連續拍打其自小客車之車窗，告知已肇事之事，陳鳳銖雖有
    倒退車輛，使其車輪移開羅怡仙之左腳，然經羅怡仙以「小
    姐，妳壓到我的腳，妳不用下車看一下嗎？」等語要求陳鳳
    銖下車處理，陳鳳銖竟未下車察看，亦未採取何項救護措施
    ，逕自駕車離去，嗣羅怡仙記下其車號報警處理，始為警查
    悉上情。
二、案經羅怡仙告訴臺北縣政府警察局三重分局（起訴書誤載為
    板橋分局）移送臺灣板橋地方法院檢察署檢察官偵查起訴。
    理  由
一、證據能力部分：按被告以外之人（包括證人、鑑定人、告訴
    人、被害人及共同被告等）於審判外之陳述雖不符刑事訴訟
    法第159條之1至之4等規定，然經當事人於審判程序同意作
    為證據，法院審酌該言詞陳述或書面陳述作成時之情況，認
    為適當者，亦得為證據；當事人、代理人或辯護人於法院調
    查證據時，知有刑事訴訟法第159條第1項不得為證據之情形
    ，而未於言詞辯論終結前聲明異議者，視為有前項之同意，
    同法第159條之5定有明文。立法意旨在於傳聞證據未經當事
    人之反對詰問予以核實，原則上先予排除。惟若當事人已放
    棄反對詰問權，於審判程序中表明同意該等傳聞證據可作為
    證據；或於言詞辯論終結前未聲明異議，基於尊重當事人對
    傳聞證據之處分權，及證據資料愈豐富，愈有助於真實發見
    之理念，且強化言詞辯論主義，使訴訟程序得以順暢進行，
    上開傳聞證據亦均具有證據能力。查本件以下所引用之被告
    以外之人於審判外之供述或非供述證據，因檢察官、被告及
    被告之選任辯護人已於原審及本院準備程序及審判程序時均
    表示沒意見，且迄至言詞辯論終結前均未聲明異議，而審酌
    上開供述或非供述等證據資料製作時之情況，無不當取供及
    證明力明顯過低之瑕疵，認以之作為證據應屬適當，揆諸前
    開規定，均認有證據能力。
二、前揭事實，業據被告陳鳳銖於本院坦承不諱，並有證人即告
    訴人羅怡仙於警詢中證稱：我於99年3月25日17時許，駕駛
    車號AQS-081號重型機車於（三重市○○○路○段170巷口的
    紅燈停等區前，遭一名短髮女性所駕駛之暗紅色自小客車8P
    -7740號從後方駛近平行停於我左側時，自小客車右前輪不
    慎壓住我左腳腳背，我因疼痛難耐，故用手拍打其車窗示意
    並告知其車輪壓到我左腳，自小客車駕駛人便將其車往後移
    動使其車輪離開我左腳，我拍打車窗並從車窗約10公分左右
    縫隙告知駕駛人下車察看，但其置之不理，待號誌燈轉為綠
    燈時她就往重陽路方向駛離，我追至三和路與重陽路之號誌
    燈見其往高速公路離去等語（見偵查卷第9、10頁）；於偵
    查中證稱：當時我騎車在該處等紅燈，後來有一車子停在我
    左手邊，壓到我的左腳，當時我很痛，就連續拍打他的車窗
    好幾下，是很用力打，被告退後之後，我對著車窗很大聲與
    被告說「小姐妳壓到我的腳，妳不用下來看一下嗎？」，當
    時被告沒說什麼，只是很不屑的表情，旁邊的人要我記車號
    等語（見偵查卷第34頁）；於原審審審理中證稱：我騎摩托
    車到三重市○○路那邊，停在停止線，有一台車子從後方，
    她要停車，但她停的太近了，結果就剛好壓在我的左腳上面
    ，那時候我很痛，我就一直用手勢，後來對方有倒車，我就
    往後退並拍打她的車窗，我忘記是直接拍她，還是往後退才
    拍它，拍得很用力，對方車子有倒車，我想說她壓到我，就
    應該下來看一下，我當時戴全罩式安全帽又戴口罩，所以我
    就把安全帽打開，因為我怕她聽不清楚，我就從對方車窗縫
    隙對她說「小姐，妳壓到人了，妳難道不用下來看一下嗎？
    」，並一直重複這句話，後來對方都不理我，其他的機車騎
    士就叫我去報警，並叫我記下她的車號，之後綠燈亮了，對
    方就開走了。對方在車內的眼神很不屑，我看到她嘴巴有動
    ，我不知道她在講什麼等語（見原審卷第52頁反面）明確，
    且有道路交通事故現場圖、道路交通事故調查報告表(一)、(二)
    各1紙、道路交通事故採證照片4張在卷可佐（見偵查卷第16
    、17、22、23頁）；再告訴人因上揭車禍受有左足挫傷、血
    腫及瘀青傷害之事實，亦有臺北縣立醫院診斷證明書1紙、
    宏仁醫院病歷1份附卷可稽（見偵查卷第12頁、38至40），
    足認被告於本院之自白與事實相符，洵堪採為認定事實之依
    據。綜上所陳，本件事證明確，被告犯行洵堪認定，應依法
    論科。
三、核被告所為，係犯刑法185條之4之肇事致人受傷而逃逸罪。
四、原審以被告犯行明確，適用刑法第185條之4之規定，並審酌
    被告並無前科，素行良好，有本院被告前案紀錄表在卷可稽
    ，其於駕車肇事致人受傷後，為脫免責任，竟未停留於現場
    處理，反逕自駕車逃離現場，對道路交通安全秩序之危害程
    度，及其犯後於原審審理時猶飾詞否認犯行，態度非佳，並
    兼衡告訴人於原審審理中表示對被告宥恕之意（見原審卷第
    56頁）及被告之智識程度、犯罪動機、目的、手段、告訴人
    所受傷害等一切情狀，認被告陳鳳銖駕駛動力交通工具肇事
    ，致人受傷而逃逸，處有期徒刑7月，經核於法並無違誤，
    被告以量刑過重提起上訴；惟刑之量定，為求個案裁判之妥
    當性，法律賦予法院裁量之權，量刑輕重，屬為裁判之法院
    得依職權自由裁量之事項，苟其量刑已以行為人之責任為基
    礎，並斟酌刑法第57條各款所列情狀，在法定刑度內，酌量
    科刑，如無偏執一端，致明顯失出、失入之情形，上級審法
    院即不得單就量刑部分遽指為不當或違法；原判決關於科刑
    部分，就被告所犯之罪，考量被告並無前科，素行良好，有
    本院被告前案紀錄表在卷可稽，其於駕車肇事致人受傷後，
    為脫免責任，竟未停留於現場處理，反逕自駕車逃離現場，
    對道路交通安全秩序之危害程度，及其犯後於原審審理時猶
    飾詞否認犯行，態度非佳，並兼衡告訴人於原審審理中表示
    對被告宥恕之意（見原審卷第56頁）及被告之智識程度、犯
    罪動機、目的、手段、告訴人所受傷害等一切情狀，而為量
    刑之準據，經核並無量刑輕重失衡等裁量權濫用之情形，量
    刑尚屬妥適，是本件上訴，為無理由，應予駁回；惟被告於
    本院已坦承犯行，並當場向被害人羅怡仙道歉，被害人羅怡
    仙於本院準備程序中稱：被告有跟我道歉，我沒有要被告賠
    償，她願意認錯了，請給她一次機會等語明確，有本院準備
    程序筆錄在卷可憑（見本院卷第24至25頁），足見被告事後
    已向被害人羅怡仙道歉並達成和解，參照被告未曾受有期徒
    刑以上刑之宣告，有本院之被告全國前案紀錄表可憑，足見
    被告經此次偵、審程序之教訓，當知警愓，應無再犯之虞，
    本院認被告所受刑之宣告，以暫不執行為適當，爰併予宣告
    緩刑2年，以勵自新。
據上論斷，應依刑事訴訟法第368條，刑法第74條第1項第1款，
判決如主文。
本案經檢察官鄭富銘到庭執行職務。
中    華    民    國   100    年    4     月    6     日
                  刑事第十一庭  審判長法  官  許宗和
                                      法  官  趙功恆
                                      法  官  潘進柳
以上正本證明與原本無異。
如不服本判決，應於收受送達後10日內向本院提出上訴書狀，其
未敘述上訴之理由者並得於提起上訴後10日內向本院補提理由書
（均須按他造當事人之人數附繕本）「切勿逕送上級法院」。
                                      書記官  任正人
中    華    民    國   100    年    4     月    6     日
附錄本案論罪科刑法條全文：
中華民國刑法第185條之4（肇事遺棄罪）
駕駛動力交通工具肇事，致人死傷而逃逸者，處6月以上5年以下
有期徒刑。